【裁判字號】    97,易,2382
【裁判日期】    980227
【裁判案由】    詐欺
【裁判全文】
臺灣臺北地方法院刑事判決              97年度易字第2382號
公  訴  人  臺灣臺北地方法院檢察署檢察官
被      告  甲○○
                    4樓
選任辯護人  王秋芬律師
上列被告因詐欺案件，經檢察官聲請簡易判決處刑（九十七年度
偵字第一三００二號），及移送併辦（臺灣臺中地方法院檢察署
九十七年度偵字第二六九０二號），本院認為不宜，改依通常程
序審理，經被告於準備程序中就被訴事實為有罪之陳述，本院裁
定改依簡式審判程序審理，茲判決如下：
    主  文
甲○○幫助意圖為自己不法之所有，以詐術使人將本人之物交付
，處拘役伍拾日，如易科罰金，以新臺幣壹仟元折算壹日。緩刑
貳年。
    事  實
一、甲○○明知無正當理由徵求他人提供金融帳戶之存摺、金融
    卡及密碼者，極有可能利用該等帳戶作為與財產有關之犯罪
    工具，而可預見金融帳戶被他人利用以遂行其等為詐欺犯罪
    ，竟仍容任所提供之金融帳戶可能被利用，造成詐欺取財結
    果之發生，而基於幫助他人實施詐欺取財犯罪之不確定故意
    ，於民國九十六年八月十一日下午五時許，在臺北市○○路
    55號文化大學處，先向不知情之同學陳亨銓借用其所有於中
    國信託商業銀行文心分行所開立，帳號為000000000000號銀
    行帳戶（下稱系爭銀行帳戶）之金融卡及密碼，並於同日晚
    間七時許，在臺北市中山捷運站處（聲請簡易判決處刑書誤
    載為同年月十日在臺北縣板橋市某處）將借得之金融卡及密
    碼交付予真實姓名年籍不詳綽號「將才」之成年男子使用。
    嗣「將才」所屬之詐欺集團成員於取得前揭銀行帳戶之金融
    卡及密碼後，即基於不法所有之意圖，先後於附表所示之時
    間，以電話向附表所示之被害人乙○○、丙○○佯稱其在網
    路購物購買物品時，付款方式設定有誤，需被害人按指示至
    提款機前操作取消分期作業云云，致使被害人陷於錯誤，而
    依指示將如附表所示之金額匯入系爭銀行帳戶，並隨即遭詐
    欺集團成員提領一空。俟如附表所示之被害人於匯款後查知
    受騙而報警處理，始循線查獲上情。
二、案經乙○○（聲請簡易判決處刑書誤載為盧嘉惠）訴由彰化
    縣警察局彰化分局報告臺灣彰化地方法院檢察署檢察官呈請
    臺灣高等法院檢察署移轉臺灣臺北地方法院檢察署檢察官聲
    請簡易判決處刑，及丙○○訴由臺中市警察局第五分局報告
    臺灣臺中地方法院檢察署檢察官移送併辦。
    理  由
一、按本件被告甲○○所犯係死刑、無期徒刑、最輕本刑為三年
    以上有期徒刑以外之罪，其於準備程序就前揭被訴事實為有
    罪之陳述，經本院告知簡式審判程序之旨，並聽取其與公訴
    人及辯護人之意見後，本院認無不得或不宜改依簡式審判程
    序進行之處，爰依刑事訴訟法第二百七十三條之一第一項、
    第二百八十四條之一，裁定由受命法官獨任進行簡式審判程
    序，合先敘明。
二、前揭犯罪事實，業據被告於本院訊問時坦承不諱，核與告訴
    人乙○○、丙○○於警詢時所述遭詐騙並匯款至系爭銀行帳
    戶一情，及證人陳亨銓於警詢時所證曾將系爭帳戶提款卡及
    密碼借予被告使用之情節均相符合，並有中國信託商業銀行
    系爭帳戶客戶開戶資料表、印鑑卡、帳戶歷史交易查詢表各
    一份及自動櫃員機客戶交易明細表六紙附卷可資佐證，是被
    告自白核與事實相符，應堪信為真正。本件事證明確，被告
    犯行洵堪認定，應予依法論科。
三、按刑法上之幫助犯，係對於犯罪與正犯有共同之認識，而以
    幫助之意思，對於正犯資以助力，而未參與實施犯罪之行為
    者而言，有最高法院八十八年度臺上字第一二七０號判決意
    旨可資參照。復以詐欺犯罪中收受詐得款項之舉，固屬詐欺
    犯行之重要環節，然收受詐欺款項之手法多端，倘由犯罪行
    為人親自出面收受被害人款項，固可認已屬詐欺犯罪構成要
    件之行為分擔，然如被害人係以轉帳匯款至犯罪行為人指定
    之金融機構帳戶之間接方式支付款項者，客觀上實係由該銀
    行業者直接受取財物之交付，此與直接由被害人親手交付現
    款與犯罪行為人，尚屬有別。而本案依告訴人乙○○、丙○○之指述，其等於遭詐欺之過程中，均未曾直接與被告有何
    接觸或聯繫，是被告提供前揭銀行存款帳戶予不詳人士，而
    使告訴人二人遭受不詳人士詐騙而匯款進入前揭銀行帳戶之
    行為，充其量僅足認定係詐欺取財犯罪構成要件以外之幫助
    行為，尚難遽認與前述詐欺犯罪行為人本於共同犯罪之犯意
    聯絡，而有參與或分擔詐欺之犯行。況使用他人帳戶犯罪者
    ，本欲利用他人帳戶以隱瞞自己身分而逃避檢警追緝，是被
    告雖可預見使用其帳戶者將利用其所交付之金融卡及密碼，
    供為詐欺不法犯行，然其主觀上有無將使用帳戶者所實施之
    詐欺犯行，視為己身犯行之共同犯意聯絡，實非無疑，而本
    案既查無證據足資證明被告有共同詐欺取財之犯意聯絡及行
    為分擔，自應認被告提供金融卡及密碼予「將才」使用之犯
    行，僅止於幫助詐欺之犯意，而為詐欺構成要件以外之行為
    。是核被告所為，係犯刑法第三十條第一項、第三百三十九
    條第一項幫助詐欺取財罪。被告以一交付詐欺集團成員前揭
    銀行之金融卡及密碼之行為，幫助詐欺集團成員二次實行詐
    欺犯行，為同種想像競合犯，應僅論以一罪。檢察官請求併
    案審理部分，如前所述，既為想像競合之裁判上一罪，自為
    起訴效力所及，本院應併予審理。又按幫助犯係從犯，係從
    屬於正犯而成立，刑法上既無「共同幫助」之情，當亦無「
    幫助共同」可言，是被告所幫助之詐欺集團成員間，就上開
    詐欺取財犯行，縱有犯意聯絡及行為分擔，均為共同正犯，
    亦無須論以被告有幫助共同詐欺取財之必要，附此敘明。又
    被告為幫助犯，所為自較實際為詐欺行為之詐欺集團成員之
    惡性為低，爰依刑法第三十條第二項之規定，按正犯之刑減
    輕之。爰審酌被告明知現今社會詐騙集團猖獗，被害人事後
    因詐騙集團利用人頭帳戶隱匿贓款而追償不易之事時有耳聞
    ，竟仍提供系爭帳戶之金融卡及密碼供詐欺集團使用，增加
    被害人事後追索，尋求救濟之困難，並使犯罪之追查趨於複
    雜，所為危害社會秩序甚為重大，惟本件被害金額為八萬四
    千元，且被告係因失業急欲找尋工作始交付提款卡及密碼，
    又其於犯後坦承犯行，態度良好，已賠償告訴人乙○○之損
    失三萬二千元，另告訴人丙○○經本院傳喚則未到庭等一切
    情狀，量處如主文所示之刑，並諭知易科罰金之折算標準。
    又查被告前未曾受有期徒刑以上刑之宣告，有卷附臺灣高等
    法院被告前案紀錄表一份可按，其因一時失慮，偶罹刑典，
    事後已坦承犯行，深具悔意，經此刑之宣告後，應知警惕而
    無再犯之虞，本院因認暫不執行其刑為當，予以宣告緩刑二
    年，用啟自新。
據上論斷，應依刑事訴訟法第四百五十二條、第二百七十三條之
一第一項、二百九十九條第一項前段，刑法第三十條第一項前段
、第二項、第三百三十九條第一項、第五十五條、第四十一條第
一項前段，第七十四條第一項第一款，刑法施行法第一條之一，
判決如主文。
本案經檢察官李彥霖到庭執行職務。
中    華    民    國    98    年    2     月    27    日
                臺灣臺北地方法院刑事第十七庭
                              法  官  劉秀君
上正本證明與原本無異。
如不服本判決應於收受送達後10日內向本院提出上訴書狀，並應
敘述具體理由；其未敘述上訴理由者，應於上訴期間屆滿後20日
內向本院補提理由書（均須按他造當事人之人數附繕本）「切勿
逕送上級法院」。告訴人或被害人如對於本判決不服者，應具備
理由請求檢察官上訴，其上訴期間之計算係以檢察官收受判決正
本之日期為準。
                              書記官  吳俊龍
中    華    民    國    98    年    2     月    27    日
附錄本案論罪科刑法條全文：
中華民國刑法第339條
（普通詐欺罪）
意圖為自己或第三人不法之所有，以詐術使人將本人或第三人之
物交付者，處5年以下有期徒刑、拘役或科或併科1千元以下罰金
。
以前項方法得財產上不法之利益或使第三人得之者，亦同。
前二項之未遂犯罰之。
附表：
┌─┬──────┬────┬─────────┬─────────┐
│編│ 時間       │被害人  │犯罪方式          │被害人轉匯入之金額│
│號│            │        │                  │及金融帳戶        │
├─┼──────┼────┼─────────┼─────────┤
│1 │九十六年八月│乙○○  │詐欺集團成員以電話│將新臺幣（下同）三│
│  │十一日晚間十│        │對被害人佯稱：被害│萬二千元分二次匯入│
│  │時二十六分許│        │人在網路購物網站所│被告提供之系爭銀行│
│  │            │        │購買物品之付款方式│帳戶內。          │
│  │            │        │遭統一便利超商服務│                  │
│  │            │        │人員誤由一次付清打│                  │
│  │            │        │成十二期分期付款，│                  │
│  │            │        │需被害人至郵局按其│                  │
│  │            │        │指示至提款機前操作│                  │
│  │            │        │取消分期作業。    │                  │
├─┼──────┼────┼─────────┼─────────┤
│2 │九十六年八月│丙○○  │詐欺集團成員以電話│將五萬二千元分四次│
│  │十一日晚間  │        │對被害人佯稱：被害│匯入被告提供之系爭│
│  │十一時四十七│        │人在網路購物網站所│銀行帳戶內。      │
│  │分許        │        │購買物品之付款方式│                  │
│  │            │        │遭統一便利超商服務│                  │
│  │            │        │人員誤由一次付清打│                  │
│  │            │        │成十二期分期付款，│                  │
│  │            │        │需被害人至郵局按其│                  │
│  │            │        │指示至提款機前操作│                  │
│  │            │        │取消分期作業。    │                  │
└─┴──────┴────┴─────────┴─────────┘


司法院資訊處製作；財團法人民間司法改革基金會備份。
